【裁判字號】    99,訴,1024
【裁判日期】    990618
【裁判案由】    毒品危害防制條例
【裁判全文】
臺灣板橋地方法院刑事判決              99年度訴字第1024號
公  訴  人  臺灣板橋地方法院檢察署檢察官
被      告  甲○○
上列被告因違反毒品危害防制條例案件，經檢察官提起公訴（98
年度毒偵字第2086號），本院判決如下：
    主  文
甲○○施用第一級毒品，累犯，處有期徒刑捌月；又施用第二級
毒品，累犯，處有期徒刑陸月。應執行有期徒刑壹年。
    事  實
一、甲○○前於民國89年間，因施用毒品案件，經臺灣桃園地方
    法院以89年度毒聲字第1100號裁定送觀察、勒戒後，因認有
    繼續施用毒品之傾向，再經裁定令入戒治處所施以強制戒治
    ，嗣因戒治成效良好，復經裁定停止戒治，所餘戒治期間付
    保護管束，於89年7 月26日因裁定停止戒治而釋放，嗣於90
    年2 月14日因戒治期滿未經撤銷停止戒治而視為執行完畢，
    並經臺灣桃園地方法院檢察署檢察官以90年度戒偵字第554
    號為不起訴處分確定。復於90年間，因施用毒品案件，經送
    戒治處所施以強制戒治並提起公訴，強制戒治部分於92年1
    月27日因裁定停止戒治而釋放，嗣於92年5 月26日因戒治期
    滿未經撤銷停止戒治而視為執行完畢，公訴部分則由臺灣桃
    園地方法院以91年度訴字第928 號判決判處有期徒刑6 月、
    5 月，定應執行有期徒刑10月確定。另於90年間，因竊盜案
    件，經臺灣桃園地方法院以91年度桃簡字第10號判決判處有
    期徒刑4 月確定，與前開二罪更定應執行刑為有期徒刑1 年
    2 月確定，嗣於93年2 月3 日因縮短刑期假釋出監，所餘刑
    期交付保護管束，於93年8 月24日保護管束期滿，假釋未經
    撤銷，未執行之刑以已執行論（在本案不構成累犯）。又於
    97年間，因施用毒品案件，經本院以97年度簡字第3703號判
    決判處有期徒刑6 月確定，嗣於98年5 月18日縮刑期滿執行
    完畢（在本案構成累犯）。
二、詎其仍不知悔改，復基於施用第一級毒品海洛因之犯意，於
    99年1 月5 日下午8 時40分許為警採尿前回溯26小時內某時
    （為警查獲後人身自由受限制之期間除外），在不詳處所，
    施用海洛因1 次；另基於施用第二級毒品甲基安非他命之犯
    意，於99年1 月3 下午9 時許，在其朋友位於臺北縣土城市
    ○○街90巷19號1 樓處所內，將甲基安非他命置入玻璃球內
    再以火燒烤使之產生煙霧再吸入體內，施用甲基安非他命1
    次。嗣因另案通緝，而於99年1 月5 日下午8 時10分許（起
    訴書誤植為晚上10時10分許），在臺北縣板橋市○○路○ 段
    435 號前為警查獲，經採集甲○○尿液送驗後，結果呈嗎啡
    陽性、甲基安非他命陽性反應，始悉上情。
三、案經臺北縣政府警察局板橋分局移送臺灣板橋地方法院檢察
    署檢察官偵查起訴。
    理  由
一、前揭施用甲基安非他命部分之事實，業據被告甲○○於本院
    審理中供承不諱，而其於上開時、地為警查獲後所採尿液經
    送台灣檢驗科技股份有限公司以EIA 酵素免疫分析法初步檢
    驗及以GC/MS 氣相層析質譜儀法確認檢驗結果，確呈安非他
    命類陽性反應乙節，亦有該公司99年1 月22日濫用藥物檢驗
    報告一紙附卷可稽，而被告此部分不利於己之自白既有上開
    證據足資補強，應堪信為真實。據此，被告施用第二級毒品
    部分之犯行事證明確，犯行堪以認定。
二、訊據被告固坦承其尿液檢驗結果呈鴉片類（嗎啡）陽性反應
    之事實，惟矢口否認有施用第一級毒品海洛因之犯行，辯稱
    ：和伊在一起的朋友有在施用海洛因，可能伊不慎吸到他們
    的二手煙，才致其尿液呈鴉片類（嗎啡）陽性反應云云。經
    查：
(一)、被告被查獲後經警採集尿液送台灣檢驗科技股份有限公司以
    EIA 酵素免疫分析法初步檢驗及以GC/MS 氣相層析質譜儀法
    確認檢驗結果，確呈鴉片類（嗎啡）陽性反應乙節，有上開
    濫用藥物檢驗報告1 紙附卷可稽。另按海洛因經人體代謝後
    ，在尿液中會產稱單乙醯嗎啡、游離態嗎啡及大量結合態嗎
    啡，不會代謝產生可待因。但非法濫用之海洛因毒品在製造
    過程中常含有少量雜質乙醯可待因，乙醯可待因經人體代謝
    後，在尿液中會產稱可待因，因此非法施用海洛因毒品者，
    在尿液中可檢出較大量之嗎啡成分及較少量之可待因成分，
    業據法務部法醫研究所以95年5 月10日法醫毒字第09500017
    55號函函釋甚明。本件被告尿液檢驗結果，依上開濫用藥物
    檢驗報告所載嗎啡之濃度約為587ng/ml，可待因之濃度約為
    114ng/ml。而依衛生署所訂定之濫用藥物尿液檢驗機構認可
    及管理相關規定，尿液檢體中嗎啡類之代謝物濃度大於300n
    g/ml時，即可認定海洛因或鴉片類藥物之存在，本件被告上
    開尿液檢驗報告中，嗎啡之濃度遠超出前揭300ng/ml之閾值
    ，顯見被告為警查獲前確曾施用毒品海洛因甚明。
(二)、至被告雖以前揭情詞置辯，惟按吸入煙毒或安非他命之二手
    煙，在文獻上雖尚無能否由尿液中檢驗出煙毒或安非他命反
    應之研究報告，然按本局檢驗煙毒或安非他命經驗研判，若
    非長時間與吸毒者直接相向且存心大量吸入吸毒者所呼出之
    煙氣，以二手煙中可能存在之低劑量煙毒或安非他命，應不
    致在尿液中檢驗出煙毒或安非他命反應，業經法務部調查局
    第六處於82年7 月30日（82）院刑進字第11698 號函闡述綦
    詳，是以被告倘與其友人同居一室，且其友人恰以抽煙之方
    式施用海洛因，以二手煙可能存在之低劑量煙毒，依前開函
    文所述，被告之尿液應不致檢驗出嗎啡陽性反應為是，故被
    告以此為辯，即無足採。
(三)、再觀之事實欄所載被告前案紀錄，被告於初次經觀察、勒戒
    執行完畢釋放後5 年內，又因施用毒品犯行經戒毒處遇，有
    臺灣高等法院被告前案紀錄表1 份附卷可憑，其再犯本案，
    已不屬毒品危害防制條例第20條規定之「初犯」或「5 年後
    再犯」，自應依同條例第10條處罰（最高法院97年度第5 次
    刑事庭會議決議；最高法院98年度臺非字第12號判決參照）
    。從而，本案事證明確，被告犯行洵堪認定，應予依法論科
    。
三、按海洛因、甲基安非他命分別係屬毒品危害防制條例第2條
    第2 項第1 款、第2 款所規定之第一級、第二級毒品，被告
    施用前持有海洛因、甲基安非他命之低度行為，應分別為施
    用海洛因、甲基安非他命之高度行為所吸收，不另論罪，核
    被告所為，係犯毒品危害防制條例第10條第1 項、第2 項之
    施用第一級、第二級毒品罪。又被告所犯上開2 罪間，罪名
    互殊，犯意各別，應予分論併罰。末查，被告前曾受有如事
    實欄第一項所載之犯罪科刑及執行情形，有臺灣高等法院被
    告前案紀錄表1 份在卷可憑，其於受有期徒刑之執行完畢後
    ，5 年以內故意再犯本件有期徒刑以上之罪，均為累犯，均
    應依刑法第47條第1 項之規定加重其刑。爰審酌被告前已有
    因施用毒品而經觀察、勒戒、強制戒治及多次論罪科刑之紀
    錄，業如上述，猶再犯本件施用毒品犯行，可徵其悔意不深
    ，遠離毒品之意志薄弱，惟其施用毒品係自戕行為，對他人
    法益尚無具體危害，及其施用毒品之動機，暨犯罪後猶否認
    施用第一級毒品部分之犯行，僅坦承施用第二級毒品部分之
    犯行之犯後態度等一切情狀，分別量處如主文所示之刑，並
    定其應執行之刑，以資懲儆。
據上論斷，應依刑事訴訟法第299 條第1 項前段，毒品危害防制
條例第10條第1 項、第2 項，刑法第11條前段、第47條第1 項、
第51條第5 款，判決如主文。
本案經檢察官李超偉到庭執行職務。
中    華    民    國    99    年    6     月    18    日
                  刑事第二庭    審判長法  官  李釱任
                                      法  官  彭全曄
                                      法  官  陳正偉
上列正本證明與原本無異。
如不服本判決，應於送達後10日內敘明上訴理由，向本院提出上
訴狀，上訴於本院第二審合議庭 (應附繕本) 。其未敘述上訴理
由者，應於上訴期間屆滿後20日內向本院補提理由書「切勿逕送
上級法院」。
                                      書記官  江文彬
中    華    民    國    99    年    6     月    18    日
附錄本案論罪科刑法條全文：
毒品危害防制條例第10條
施用第一級毒品者，處六月以上五年以下有期徒刑。
施用第二級毒品者，處三年以下有期徒刑。

司法院資訊處製作；財團法人民間司法改革基金會備份。
